【裁判字號】    95,易,552
【裁判日期】    951123
【裁判案由】    重利
【裁判全文】
臺灣嘉義地方法院刑事判決               95年度易字第552號
公  訴  人  臺灣嘉義地方法院檢察署檢察官
被      告  甲○○
上列被告因重利案件，經檢察官提起公訴（95年度偵字第6529號
），被告於本院行準備程序時就犯罪事實為有罪之陳述，經本院
合議庭裁定適用簡式審判程序，判決如下：
    主  文
甲○○各如附表編號一、二、三、四所示，乘人急迫，貸以金錢
，而取得與原本顯不相當之重利，各處如附表編號一、二、三、
四所示之刑，如易科罰金，各以新臺幣壹仟元折算壹日。扣案各
如附表編號一、二、三、四所示之物，沒收。應執行拘役壹佰貳
拾日，如易科罰金，以新台幣壹仟元折算壹日。緩刑參年，緩刑
期內付保護管束。扣案各如附表編號一、二、三、四所示之物，
沒收。
    事  實
一、甲○○（綽號「阿吉」）明知社會上有因急迫而舉債濟急之
    情事，竟各基於乘他人急迫貸以金錢而取得與原本顯不相當
    之重利之犯意，以行動電話0000000000號為聯絡電話，趁乙○○及丙○○○急需現金週轉，經由朋友介紹，即撥打上開
    電話與之聯絡借款，在如附表編號一至三所示之時間、地點
    ，分別貸款予乙○○，在如附表編號四所示時間、地點，貸
    款予丙○○○（起訴書內原附表編號4部分，係屬編號3之重
    複繕打贅載），其於附表編號二、四該次貸予金錢後，分別
    要求乙○○、丙○○○簽發同面額之本票作為債務擔保，於
    乙○○及丙○○○繳交後，獲取各如附表所示重利。嗣因乙○○、丙○○○因覺利息過高，乃報警處理，經警於九十五
    年九月六日下午二時二十分許，在嘉義市○○路與共和路口
    ，當場逮捕前來向丙○○○收取攤還本金之甲○○，並扣得
    面額六萬元之本票二張、現金新台幣（下同）二千元及供重
    利犯行所用之行動電話一支（內含門號0000000000號之SIM
    卡）。
二、案經乙○○、丙○○○訴由嘉義市警察局第二分局報告臺灣
    嘉義地方法院檢察署檢察官偵查起訴。
    理      由
一、上揭犯罪事實，業據被告甲○○於警詢及偵審時坦承不諱，
    核與證人乙○○、丙○○○於偵查結證述情節相符，並有扣
    案面額六萬元本票二張、現金二千元及行動電話一支（內含
    門號0000000000號之SIM卡）在卷可佐，綜上事證，被告自
    白確與事實相符，要屬無疑；本案附表所示重利情事，事證
    明確，被告犯行，應堪認定。至被害人丙○○○先於警詢時
    稱依約於給付預扣利息一萬四千元之後，約定本金六萬元應
    於三十日內，每日清償二千元，而於九十五年九月五日所給
    付之二千元，為被害人丙○○○供明可按（警卷第11頁），
    故扣案二千元應係本金，其於偵查中稱係利息，顯屬有誤。
    至起訴書內原附表編號4部分，係屬編號3之重複繕打贅載，
    為檢察官當庭陳明更正在卷，併予敘明。
二、核被告附表編號一至四所為，係各犯刑法第三百四十四條之
    重利罪。被告所為上開附表編號一至四數個重利行為，犯意
    各別，行為互殊，應予分論併罰。爰審酌被告曾因傷害罪遭
    判處拘役之素行（有臺灣嘉義地方法院檢察署刑案資料查註
    紀錄表及臺灣高等法院被告前案紀錄表各一份附卷可按）；
    貪圖不勞獲取暴利之動機、目的；犯罪時未受明顯刺激；其
    預扣及極高利息約定方式取得暴利之手段；其國中畢業、已
    婚、有一名二歲子女、平時從事水電工作之生活狀況及智識
    程度；與被害人因借貸而認識之關係；重利獲取如附表所示
    不法利益；及犯後態度坦承犯罪等一切情狀，量處如主文所
    示之刑，併各諭知易科罰金之折算標準，並定其應執行刑，
    以示懲儆。
三、查被告前未曾受有期徒刑以上刑之宣告，有臺灣嘉義地方法
    院檢察署刑案資料查註紀錄表、臺灣高等法院被告前案紀錄
    表各一份附卷可查，素行尚可，於警訊時及偵審中均坦認犯
    行，深表悔悟，堪認係因一時失慮致罹刑典，經此偵查審判
    程序，應知惕勵，當無再犯之虞，且已捐款二萬元至嘉義市
    國民中小學學生紓困助學金專戶，有匯款回條一紙在卷可參
    （本院卷第21頁），足見其深具悔意，經此教訓，應知惕勵
    ，當無再犯之虞，本院認其所受宣告之刑，以暫不執行為適
    當，併予宣告緩刑二年，用啟自新。惟被告法紀觀念欠缺，
    多次觸犯刑章，有施以輔導教育之必要，並依刑法第九十三
    條第一項規定，宣告其在緩刑期內，付保護管束，以觀資矯
    正。
四、另扣案之行動電話一支（內含0000000000號SIM卡），係被
    告所有供本件犯罪附表一、二、三、四犯行所用之物，業據
    被告供明在卷，應依刑法第三十八條第一項第二款規定宣告
    沒收。扣案現金二千元，係被害人丙○○○依約於給付預扣
    利息一萬四千元之後，依約於三十日內，每日清償之本金，
    並非重利利息，為被害人丙○○○供明可按（警卷第11頁）
    ，應發還被告，故不為沒收之諭知；至扣得本票二紙（未入
    庫，附於警卷第22頁），乃被害人借款當時提出作為擔保之
    用，得依法請求返還（最高法院八十四年度台上字第三三二
    四號判決意旨參照），並非被告所有，無從為沒收之諭知。
據上論斷，應依刑事訴訟法第二百七十三條之一第一項、第二百
九十九條第一項前段，刑法施行法第一條之一第一項、第二項前
段，刑法第三百四十四條、第四十一條第一項前段、第五十一條
第六款、第三十八條第一項第二款、第七十四條第一項第一款、
第九十三條第一項，判決如主文。
中    華    民    國    95    年    11    月    23    日
                  刑事第一庭  法  官  蔡廷宜
以上正本證明與原本無異。
如不服本判決，應於判決送達後10日內向本院提出上訴狀（應附
繕本）。告訴人或被害人如對於本判決不服者，應具備理由請求
檢察官上訴，其上訴期間之計算係以檢察官收受判決正本之日期
為準。
中    華    民    國    95    年    11    月    23    日
                              書記官  蕭琪男
附錄本判決論罪法條全文；
中華民國刑法第344條
（重利罪）
乘他人急迫、輕率或無經驗貸以金錢或其他物品，而取得與原本
顯不相當之重利者，處1年以下有期徒刑、拘役或科或併科1千元
以下罰金。
附錄：
中華民國刑法第344條
（重利罪）
乘他人急迫、輕率或無經驗貸以金錢或其他物品，而取得與原本
顯不相當之重利者，處1年以下有期徒刑、拘役或科或併科1千元
以下罰金。
附表：（金額：新臺幣）
 ┌──┬────┬──────┬────┬───────┬──────┬────┬────┐
 │編號│借貸時間│借貸地點    │借貸金額│約定利率      │取得重利    │判刑    │應沒收物│
 ├──┼────┼──────┼────┼───────┼──────┼────┼────┤
 │一  │95年8月 │不詳地點    │3萬元   │預扣第1期利息 │7000元      │拘役參拾│00000000│
 │    │中旬某日│            │        │7000元，另以30│（迄95年9月6│日      │41號行動│
 │    │        │            │        │天為1期，期間1│日未滿30日，│        │電話（含│
 │    │        │            │        │天收取1000元利│尚未另收利息│        │SIM卡一 │
 │    │        │            │        │息。          │）          │        │張）    │
 ├──┼────┼──────┼────┼───────┼──────┼────┼────┤
 │二  │95年8月 │嘉義市民族  │6萬元   │預扣第1期利息 │14000元     │拘役肆拾│同上    │
 │    │16日    │路上        │        │1萬4000元，另 │（迄95年9月6│日      │        │
 │    │（起訴書│            │        │以30天為1期， │日未滿30日尚│        │        │
 │    │誤載為14│            │        │期間1天收取200│未另收利息）│        │        │
 │    │日）    │            │        │0元利息。     │            │        │        │
 ├──┼────┼──────┼────┼───────┼──────┼────┼────┤
 │三  │95年8月 │不詳地點    │1萬元   │每10天為1期， │1500元      │拘役貳拾│同上    │
 │    │某日    │            │        │每1萬元本金， │（依最有利被│日      │        │
 │    │        │            │        │每期給付1500  │告計算）    │        │        │
 │    │        │            │        │元利息。      │            │        │        │
 ├──┼────┼──────┼────┼───────┼──────┼────┼────┤
 │四  │95年8月 │嘉義市○○街│6萬元   │預扣第1期利息1│14000元     │拘役肆拾│同上    │
 │    │25日    │77號之3前   │        │萬4千元，每30 │（迄95年9月6│日      │        │
 │    │        │            │        │天為1期，每1天│日未滿30日，│        │        │
 │    │        │            │        │繳2000元利息。│尚未另收利息│        │        │
 │    │        │            │        │              │）          │        │        │
 └──┴────┴──────┴────┴───────┴──────┴────┴────┘


司法院資訊處製作；財團法人民間司法改革基金會備份。
